【裁判字號】    97,上訴,4557
【裁判日期】    971118
【裁判案由】    違反槍砲彈藥刀械管制條例
【裁判全文】
臺灣高等法院刑事判決                97年度上訴字第4557號
上  訴  人
即  被  告  甲○○
選任辯護人  袁健峰律師
            陽文瑜律師
上列上訴人因違反槍砲彈藥刀械管制條例案件，不服臺灣桃園地
方法院97年度訴字第645號，中華民國97年8月26日第一審判決（
起訴案號：臺灣桃園地方法院檢察署97年度偵字第8237號，併辦
案號：97年度偵字第11375 號），提起上訴，本院判決如下：
    主  文
原判決撤銷。
甲○○未經許可，持有可發射子彈具有殺傷力之改造手槍，處有
期徒刑壹年拾月，併科罰金新臺幣伍萬元，罰金如易服勞役，以
新臺幣壹仟元折算壹日。扣案仿BERETTA 廠92FS型半自動手槍製
造之改造手槍壹枝（含彈匣壹個，槍枝管制編號：0000000000號
）、槍套壹個均沒收。
    事  實
一、甲○○明知可發射子彈具有殺傷力之改造手槍、子彈均為槍
    砲彈藥刀械管制條例所管制之物品，未經許可，不得無故持
    有。竟基於未經許可持有具有殺傷力改造手槍、子彈之故意
    ，於民國95年6、7月間某日，在其所經營位於桃園縣桃園市
    ○○路549號雅奇銀樓內，以新臺幣（下同）120,000元之代
    價，向真實姓名、年籍均不詳之成年男子購買具有殺傷力之
    扣案仿BERETTA廠92FS型半自動手槍製造之改造手槍壹枝（
    含彈匣1個，槍枝管制編號：0000000000 號）、具殺傷力之
    口徑9mm之制式子彈28顆，復另行至某玩具店購買槍套1個裝
    盛上開槍枝，以便於存放。嗣則將上開槍枝及子彈置放在前
    揭其所經營之雅奇銀樓2樓住處而無故持有之。至97年3月21
    日下午3 時40分許，經警持搜索票至其上開住處搜索，而扣
    得上開具殺傷力之改造手槍1 枝、具殺傷力之制式子彈28顆
    ，及其所有裝盛前開槍枝之槍套1個。
二、案經臺北市政府警察局刑事警察大隊報告臺灣桃園地方法院
    檢察署檢察官偵查起訴。
    理  由
一、證據能力：
  (一)按被告之自白，非出於強暴、脅迫、利誘、詐欺、疲勞訊問
    、違法羈押或其他不正之方法，且與事實相符者，得為證據
    ，刑事訴訟法第156條第1項定有明文。被告甲○○並未抗辯
    其於警詢、檢察官偵查中及本院審理時之自白有非任意性之
    情形，本院亦查無明顯事證，有不正詢問之情，應認其自白
    具有任意性，且與事實相符而有證據能力。
  (二)卷附搜索票、搜索、扣押筆錄、扣押物品目錄表、照片，經
    查並無不得作為證據之事由，依法自得作為證據。
  (三)內政部警政署刑事警察局槍砲鑑定書，屬檢察官囑託鑑定之
    書面報告，該局97年7 月30日刑鑑字第0970104805號鑑定書
    ，則係該局依原審法院院囑託鑑定而出具之書面報告，依刑
    事訴訟法第208條第1項規定無須準用鑑定人具結之規定，且
    屬同法第159條第1項之法律另有規定之傳聞例外，自得作為
    證據。
  (四)扣案具殺傷力之改造槍枝1 枝（含彈匣1 個，槍枝管制編號
    ：0000000000）、具殺傷力之子彈28顆、槍套1 個，並非供
    述證據，無傳聞法則之適用，與本案具有關聯性，且上開物
    證經員警合法取得，具有證據能力。
二、前開犯罪事實，迭經上訴人即被告甲○○於警詢、檢察官偵
    查及原審、本院審理時坦承不諱（97年度偵字第8237號偵查
    卷第6至9頁、第30至31頁、原審卷第19至23頁、本院卷第27
    至28頁），且有扣案具殺傷力之改造手槍1枝、子彈28顆（
    已鑑定試射用盡）可佐。扣案之改造手槍1 枝（槍枝管制編
    號：0000000000號）、子彈28顆，經送內政部警政署刑事警
    局鑑驗結果認：送鑑手槍1 枝（槍枝管制編號：0000000000
    號），認係改造手槍，由仿BERETTA 廠92FS型半自動手槍製
    造之槍枝，換裝土造金屬槍管而成，擊發功能正常，可供擊
    發適用子彈使用，認具殺傷力；送鑑子彈28顆，(1)19顆，認
    均係口徑9mm制式子彈，採樣6顆試射，均可擊發，認具殺傷
    力。(2)9顆，認均係口徑9mm制式子彈，彈底具撞擊痕跡，均
    經試射，均可擊發，認均具殺傷力，有該局97年4 月17日刑
    鑑字第0970044278號槍彈鑑定書1 份在卷可稽。所餘未試射
    子彈13顆，再經試射，亦均可擊發，認具殺傷力等情，亦有
    97年7月30日刑鑑字第0970104805號函1份在卷可按，堪認被
    告所持有之改造手槍1 枝、子彈28顆均具有殺傷力。至被告
    雖辯稱該名向其之兜售槍、彈之男子態度兇惡，且因所營銀
    樓曾遭人破壞，復聞有經營電器行夫婦遭人殺害之新聞，故
    購買前揭槍、彈以保護自身安全云云。然查槍、彈為我國法
    律明文禁止持有之物，且業經政府宣導已久，為社會大眾所
    明知之事，被告教育程度為高中畢業，自難諉為不知。至被
    告另辯稱其持有該槍、彈，尚非明知其具有殺傷力云云，實
    則，被告既係高價購入該槍、彈，並辯稱係為保護自身安全
    ，自已明知該槍、彈具有殺傷力，否則如何保護自身安全，
    應認所辯並不可採。又員警係知悉被告涉嫌持有槍、彈犯行
    ，經聲請取得搜索票後持以搜索，縱被告於得知員警來意即
    自動取出持有之槍、彈，亦與自首之要件不符。綜前所述，
    足認被告甲○○前開自白與事實相符，本件事證明確，被告
    上揭犯行已可認定，應依法論科。
三、核被告甲○○之所為，係犯槍砲彈藥刀械管制條例第8條第4
    項未經許可持有可發射子彈具有殺傷力之改造手槍罪，及同
    條例第12條第4 項之未經許可持有子彈罪。被告甲○○同時
    持有前述槍、彈，係以一行為而觸犯上開二罪名之想像競合
    犯，應依刑法第55條之規定，從較重之槍砲彈藥刀械管制條
    例第8條第4項未經許可持有可發射子彈具有殺傷力之改造手
    槍罪論處。又按未經許可持有槍枝，其持有之繼續，乃行為
    之繼續，亦即一經持有槍枝，犯罪即已成立，惟其完結須繼
    續至持有行為終了之時，此與司法院院解字第3632號解釋所
    稱寄藏贓物罪於寄藏行為完畢時其犯罪即已完成，其後之占
    有該贓物乃犯罪之狀態繼續，而非行為之繼續，因占有贓物
    並不構成犯罪，二者迥不相同（參照最高法院88年度臺上字
    第7012、4608、761 號判決意旨）。被告甲○○自95年6、7
    月起持有前開槍彈至97年3 月21日為警查獲止，其持有上開
    槍彈之行為應持續至97年3 月21日止，應適用其行為終了時
    之槍砲彈藥刀械管制條例、刑法之規定以予論處，併予敘明
    。另衡諸被告雖有無故持有槍、彈之行為，然其平日經營銀
    樓，有正當職業，並無前科，犯罪動機僅為自保，持有期間
    尚無用以犯罪之事證，又持有槍、彈數量非鉅，所生危害仍
    屬輕微，依其犯罪情狀觀之，主觀及客觀惡性均非重大，惟
    其所犯槍砲彈藥刀械管制條例第8條第4項未經許可持有改造
    槍枝罪之法定本刑為3 年以上10年以下有期徒刑，與其犯罪
    情節相較，實屬情輕法重，客觀上足以引起一般同情，顯有
    堪資憫恕之處，認縱處以法定最低刑度猶嫌過重，爰依刑法
    第59條規定減輕其刑。
四、原審認被告罪證明確，據予論科，固非無見。惟按刑事審判
    旨在實現刑罰權之分配正義，故法院對於有罪被告之科刑，
    應符合罰刑相當之原則，使輕重得宜，罰當其罪，此所以刑
    法第57條明定科刑時，應審酌一切情狀，尤應注意該條所列
    10款事項，以為科刑輕重之標準，並賦予法院以裁量權，如
    認「犯罪之情狀可憫恕者，得酌量減輕其刑」（刑法第59條
    ），以求個案裁判之妥當性（最高法院90年度臺上字第4636
    號判決意旨參照）。本件被告雖持有槍、彈，然有可憫恕之
    處，已如上述，原審未適用刑法第59條之規定酌量減輕其刑
    ，以符比例原則，尚有未洽。被告上訴意旨執此指摘原判決
    不當，為有理由，應由本院將原判決撤銷改判。爰審酌槍、
    彈均屬高危險之物品，非經主管機關許可，不得擅自持有，
    以維社會大眾安全，被告無故持有槍彈，本身即具有潛在威
    脅，惟酌其犯罪動機僅為自保，所持有之具殺傷力槍枝僅一
    ，數量非鉅，及其並無前科，素行尚可，平日經營銀樓，有
    正當職業，犯罪後坦承犯行，態度良好等一切情狀，量處如
    主文第二項所示之刑，並就併科罰金部分，依刑法第42條第
    3 項前段規定諭知易服勞役之折算標準，以資懲儆。扣案仿
    BERETTA廠92FS型半自動手槍製造之改造手槍壹枝（含彈匣1
    個，槍枝管制編號：0000000000號），屬違禁物，不論屬於
    犯罪行為人與否，應依刑法第38條第1項第1款之規定宣告沒
    收，扣案槍套1 個，為被告購入屬其所有，業據被告供述在
    卷，前開槍套係被告用以裝盛本案槍枝便於存放，為供被告
    持有本案槍枝所用之物，應依刑法第38條第1項第2款之規定
    宣告沒收。至扣案具殺傷力之由金屬彈殼組合直徑9mm 金屬
    彈頭而成之制式子彈28顆，業經內政部警政署刑事警察局鑑
    驗試射，已經實際擊發，僅餘彈殼、彈頭，已不具有子彈的
    完整結構，失其子彈違禁物之性質，不予沒收。
五、至檢察官以97年度偵字第8237號移送併辦部分，其行為人及
    犯罪事實均與前開論罪部分完全相同，二者顯係同一案件，
    本院自得併予審理且判決如上，附此敘明。
據上論斷，應依刑事訴訟法第369條第1項前段、第364條、第299
條第1項前段，槍砲彈藥刀械管制條例第8條第4項、第12條第4項
，刑法第11條前段、第55條、第59條、第42條第3 項前段、第38
條第1項第1款、第2款，判決如主文。
本案經檢察官黃全祿到庭執行職務。
中    華    民    國    97    年    11    月    18    日
                  刑事第二十庭審判長法  官  楊貴雄
                                    法  官  鄧振球
                                    法  官  高愈杰
以上正本證明與原本無異。
如不服本判決，應於收受送達後10日內向本院提出上訴書狀，其
未敘述上訴之理由者並得於提起上訴後10日內向本院補提理由書
（均須按他造當事人之人數附繕本）「切勿逕送上級法院」。
                                    書記官  廖月女
中    華    民    國    97    年    11    月    18    日
附錄：本案論罪科刑法條全文
槍砲彈藥刀械管制條例第8條第4項規定：
未經許可，持有、寄藏或意圖販賣而陳列第1項所列槍枝者，處3
年以上10年以下有期徒刑，併科新臺幣700萬元以下罰金。
槍砲彈藥刀械管制條例第12條第4項規定：
未經許可，持有、寄藏或意圖販賣而陳列子彈者，處5年以下有
期徒刑，併科新台幣300萬元以下罰金。


司法院資訊處製作；財團法人民間司法改革基金會備份。
